臺灣臺中地方法院民事裁定
111年度簡抗字第16號
抗  告  人  蔡岳縉  

            張曉娟  

相  對  人  財政部中區國稅局

法定代理人  吳蓮英  
上列當事人間回復所有權事件，抗告人對於民國111年3月24日本
院臺中簡易庭110年度中簡字第955號裁定提起抗告，本院裁定如
下：
    主  文
抗告駁回。
抗告訴訟費用新臺幣壹仟元由抗告人負擔。
    理  由
一、抗告意旨略以：依相對人民國110年5月28日答辯狀所述及證
    據足知，相對人於本院94年度中拍字第177號拍賣抵押物事
    件（下稱177號拍賣抵押物事件）之聲請狀係以寄存送達為
    之，相對人亦未聲請公示送達，故177號拍賣抵押物事件聲
    請程序未符合非訟事件法第74條之規定，且未經合法送達於
    抵押人即太尹建設開發股份有限公司（下稱太尹公司）和抗
    告人張曉娟即張美娟，而抗告人起訴狀所述之原因事實與17
    7號拍賣抵押物事件具有共通性及關聯性。又抗告人於起訴
    狀已主張相對人非抵押權人地位之債權人，無權承受坐落臺
    中市○○區○○○段000000地號土地（下稱系爭土地），嗣於準
    備⑴狀補充敘明，屬相當程度範圍内之同一事實。再依臺灣
    高等法院臺中分院98年重上更(四)字第109號刑事判決（下
    稱109號刑事判決）、提供不動產設定抵押權同意書、177號
    拍賣事件卷聲請狀之原因事實及所附之行政執行案件移送書
    之義務發生原因與日期欄足證，系爭土地於設定最高限額抵
    押權時，已明確約定系爭土地所要擔保債權為太尹公司涉嫌
    逃漏84年度營業稅之違章案件（下稱系爭違章案件）之欠稅
    款。另抗告人於準備⑴狀中並無陳述系爭違章案件稅捐核課
    期間已罹於時效乙節，原裁定認事有所違誤。復依109號刑
    事判決認各借牌之建設公司（包含太尹公司）沒有逃漏營利
    事業所得稅之事實，故相對人已明白系爭土地所擔保之系爭
    違章案件債權確定不存在，系爭違章案件之欠稅款已非系爭
    土地抵押權擔保效力所及，抗告人於起訴狀所陳鼎佑暘營造
    股份有限公司違反商業會計法案件與抵押權擔保效力之事實
    ，均與法務部行政執行署臺中分署（下稱行政執行署臺中分
    署）91年度房稅執字第10324號執行事件（下稱系爭執行事
    件）有關聯性甚明。而抗告人於準備⑴狀所述係指執行名義
    所據之債權已罹於除斥期間，原裁定認追加系爭土地設定之
    抵押權已罹於除斥期間而消滅部分與準備⑴狀所述不合。相
    對人於101年3月22日書狀表示承受系爭土地時以管理代號B0
    0-00-00R-0000-000000000000之罰鍰債權為據，然此罰鍰債
    權並非再訴願決定書所述行為罰罰鍰，亦非系爭執行事件執
    行名義所示管理代號為B00-00-00K-0000-000000000000之罰
    鍰債權，且非系爭土地登記抵押權設定擔保系爭違章案件欠
    稅款之債權範圍，故相對人持該罰鍰債權，於系爭執行事件
    以抵押權人地位主張優先受償權利及聲明承受系爭土地，顯
    未符法律規定，為此請求廢棄原裁定等語。
二、按原告之訴，起訴不合程式或不備其他要件者，法院應以裁
    定駁回之。又訴狀送達後，原告不得將原訴變更或追加他訴
    。但有下列各款情形之一者，不在此限：一、被告同意者。
    二、請求之基礎事實同一者。三、擴張或減縮應受判決事項
    之聲明者。四、因情事變更而以他項聲明代最初之聲明者。
    五、該訴訟標的對於數人必須合一確定時，追加其原非當事
    人之人為當事人者。六、訴訟進行中，於某法律關係之成立
    與否有爭執，而其裁判應以該法律關係為據，並求對於被告
    確定其法律關係之判決者。七、不甚礙被告之防禦及訴訟之
    終結者。被告於訴之變更或追加無異議，而為本案之言詞辯
    論者，視為同意變更或追加。民事訴訟法第249條第1項第6
    款、第255條分別定有明文。次按所謂請求之基礎事實同一
    ，係指變更或追加之訴與原訴之原因事實，有其社會事實上
    之共通性及關聯性，而就原請求所主張之事實及證據資料，
    於變更或追加之訴得加以利用，且無害於他造當事人程序權
    之保障，俾符訴訟經濟者，均屬之（最高法院101年度台抗
    字第404號裁定意旨參照）。是所謂請求之基礎事實同一，
    係指變更或追加之訴與原訴主要爭點事實有其共通性，各請
    求利益之主張在社會生活上可認為同一或關聯，在審理過程
    中就原請求已進行之訴訟及證據資料，相當程度範圍內有於
    變更或追加之訴繼續加以利用之期待可能性及價值，俾符訴
    訟經濟，避免重複審理，使先後兩請求得在同一訴訟程序中
    加以解決；且無礙被告程序權之保障，不因此而受有防禦之
    不利益。
三、經查，抗告人起訴主張抗告人張曉娟為太尹公司法定代理人
    ，為擔保太尹公司系爭違章案件之欠稅款，曾以系爭土地設
    定抵押權予臺中市稅捐稽徵處，其後相對人經移撥辦理營業
    稅稽徵業務後，因太尹公司逾期未繳納前開欠稅款，經相對
    人所屬民權稽徵所函請行政執行署臺中分署辦理強制執行，
    最終由相對人承受系爭土地，然太尹公司前開違章案件則經
    109號刑事判決認定無構成逃漏營業稅、營利事業所得稅之
    實質漏稅行為，相對人取得系爭土地所有權之法律上原因已
    不存在，抗告人爰依民法不當得利之法律關係，請求相對人
    返還系爭土地等語。嗣於110年9月1日以準備狀⑴主張相對人
    通知太尹公司限期繳清欠稅函文、177號拍賣抵押物事件之
    函文，及行政執行署臺中分署90年度營稅執特專字第000000
    00號行政執行事件函文，均未依法送達，顯有執行要件欠缺
    之違法，並提及相對人承受系爭土地時抵押權已罹於除斥期
    間。再於110年9月14日以準備狀⑵主張系爭違章案件非系爭
    土地設定最高限額抵押權擔保之稅捐債權範圍，及相對人於
    91年度房稅執字第10324號執行事件參與分配之執行名義，
    並非系爭土地抵押權擔保效力所及。復於110年10月4日以準
    備狀⑶主張系爭違章案件稅捐核課期間已罹於時效等語。則
    依抗告人起訴主張，所應審究者為109號刑事判決之判斷，
    是否足以認定抗告人並無逃漏營業稅、營利事業所得稅之行
    為，與上開抗告人追加主張送達不合法、抵押權罹於除斥期
    間、系爭違章案件非系爭土地設定最高限額抵押權擔保範圍
    ，及相對人參與分配之執行名義非系爭土地抵押權擔保效力
    所及等，兩者顯非同一之基礎事實，且無法利用抗告人起訴
    時之證據資料，需另行調查證據，造成相對人防禦上之困難
    ，又本件起訴經本院審理後，已歷9個月，抗告人始為上開
    訴之追加，顯有礙訴訟之終結，相對人亦表示不同意抗告人
    所為訴之追加，是上開訴之追加核與首揭民事訴訟法第255
    條各款規定之情形不符，原裁定駁回抗告人上開訴之追加，
    於法並無不合，抗告意旨指摘原裁定不當，求予廢棄，並無
    理由，應予駁回。
四、據上論結，本件抗告為無理由，依民事訴訟法第436條之1第
    3項、第495條之1第1項、第449條第1項、第95條、第78條，
    裁定如主文。　　
中　　華　　民　　國　　111 　年　　7 　　月　　19　　日
                  民事第六庭審判長  法  官  陳學德
                                    法  官  謝長志
　　　　　　　　                    法　官　楊雅婷
正本係照原本作成。
本裁定不得抗告。
中　　華　　民　　國　　111 　年　　7 　　月　　19  　日
                                書記官謝其任